臺灣南投地方法院刑事裁定
111年度聲字第95號
聲明異議人  
即  受刑人  蕭正龍



上列聲明異議人即受刑人因違反槍砲彈藥刀械管制條例等案件，
聲明異議，本院裁定如下：
    主  文
聲明異議駁回。
    理  由
一、聲明異議意旨略以：聲明異議人即受刑人蕭正龍因涉犯槍砲
    彈藥刀械管制條例，經本院以107年度訴字第245號判決判處
    有期徒刑3年4月，併科罰金新臺幣（下同）10萬元，易服勞
    役100日確定在案（109年執更正字第342號）。而依大法官
    會議第808號解釋「判刑又罰鍰違反一罪不二罰原則」，大
    法官解釋犯罪行為人已受到刑事法律追訴，並經「有罪判決
    確定」者，就不應再對其處以罰鍰，否則即構成重覆處罰，
    違反法治國「一罪不二罰原則」。是聲明異議人因以上理由
    ，請求依大法官會議第808號解釋，撤銷108年執正字第2856
    號之1執行併科罰金指揮書，並撤銷本院107年度訴字第245
    號刑事判決等語。
二、按受刑人或其法定代理人或配偶以檢察官執行之指揮為不當
    者，得向諭知該裁判之法院聲明異議；法院應就疑義或異議
    之聲明裁定之，刑事訴訟法第484條、第486條分別定有明文
    。又按執行機關對於審判機關所為之裁判，並無審查內容之
    權，故裁判是否違法，並非執行機關所得過問，是聲明異議
    之對象，應係檢察官之執行指揮行為，而非檢察官據以指揮
    執行之裁判，故所稱「檢察官執行之指揮不當」，係指檢察
    官有積極執行指揮之違法及其執行方法有不當等情形而言；
    檢察官如依確定判決、裁定指揮執行，即無執行之指揮違法
    或其執行方法不當之可言，至於原確定判決、裁定，是否有
    認定事實錯誤或違背法令之不當，應循再審或非常上訴程序
    以資救濟，尚無對之聲明異議之餘地，最高法院108年度台
    抗字第79號裁定意旨參照。是檢察官如係依確定之判決為指
    揮執行，則自難據此認檢察官執行之指揮為違法或其執行方
    法不當，且倘聲明異議人並非針對檢察官執行之指揮認有不
    當，其所為聲明異議於程序上即難謂適法，法院自應以裁定
    駁回其異議。
三、經查：
  ㈠聲明異議人因違反槍砲彈藥刀械管制條例案件，經本院以107
    年度訴字第245號判決判處有期徒刑3年4月，併科罰金10萬
    元，經聲明異議人提起上訴，復經臺灣高等法院臺中分院以
    108年度上訴字第1318號判決認聲明異議人上訴逾期而駁回
    上訴確定，有臺灣高等法院臺中分院108年度上訴字第1318
    號判決書、臺灣高等法院被告前案紀錄表在卷可稽。而綜觀
    聲明異議意旨內容，聲明異議人實係主張本院107年度訴字
    第245號判決與司法院釋字第808號解釋意旨有所牴觸，認本
    院107年度訴字第245號判決既已諭知有期徒刑之刑罰，即不
    應再為併科罰金10萬元之諭知，而非具體指摘本案執行檢察
    官究有何積極執行指揮之違法，或其執行方法有何不當之處
    。再聲明異議人既經本院以107年度訴字第245號判決為併科
    罰金10萬元之諭知，則檢察官依前開判決指揮執行前開併科
    罰金部分，自無違法之處。是倘聲明異議人認前開本院107
    年度訴字第245號判決有認定事實錯誤或違背法令而影響其
    權益之處，依法應另循再審或非常上訴程序救濟，並非本件
    聲明異議程序所得審究之事項。從而，聲明異議人實非針對
    檢察官之執行指揮或其執行方法認有何不當，其所為聲明異
    議已難謂適法，應予駁回。
  ㈡另按未經許可，持有、寄藏或意圖販賣而陳列第1項所列槍枝
    者，處3年以上10年以下有期徒刑，併科新臺幣7百萬元以下
    罰金；未經許可，持有、寄藏或意圖販賣而陳列子彈者，處
    5年以下有期徒刑，併科新臺幣300萬元以下罰金，為修正前
    槍砲彈藥刀械管制條例第8條第4項、第12條第4項所明文規
    定。而所謂「併科」，按其文義即為同時處罰之意，與併列
    選科情形不同，可知立法者對於持有槍枝、子彈之犯罪行為
    ，明定法院在量刑時除量處「有期徒刑」外，尚有同時「併
    科」罰金之義務，並非對同一犯行重複處罰。又司法院釋字
    第808號解釋：「社會秩序維護法第38條但書關於處罰鍰部
    分之規定，於行為人之同一行為已受刑事法律追訴並經有罪
    判決確定者，構成重複處罰，違反法治國一罪不二罰原則」
    ，旨在闡述行為人同一行為同時受「刑事罰」與「行政罰鍰
    」，構成重複處罰，而有違反一罪不二罰原則，與本件修正
    前槍砲彈藥刀械管制條例第8條第4項、第12條第4項之法定
    刑為「有期徒刑」且應併科「罰金」，兩者均為刑事處罰之
    情形有別。是聲明異議人認有一事二罰之情形，應屬誤會，
    附此敘明。
四、依刑事訴訟法第486條規定，裁定如主文。
中　　華　　民　　國　　111 　年　　3 　　月　　29　　日
                  刑事第四庭  法　官　  蔡霈蓁
以上正本證明與原本無異。
如不服本裁定，應於裁定送達後5日內向本院提出抗告狀。　　
　　　　　　　　　　　　　　　書記官　　郭勝華　　　　　
中　　華　　民　　國　　111 　年　　3 　　月　　30　　日